【裁判字號】    99,訴,165
【裁判日期】    990629
【裁判案由】    違反槍砲彈藥刀械管制條例
【裁判全文】
臺灣桃園地方法院刑事判決               99年度訴字第165號
公  訴  人  臺灣桃園地方法院檢察署檢察官
被      告  乙○○
指定辯護人  姜震律師
上列被告因違反槍砲彈藥刀械管制條例案件，經檢察官提起公訴
（98年度偵字第25061 號），本院判決如下：
    主  文
乙○○未經許可，寄藏可發射子彈具有殺傷力之改造衝鋒槍，累
犯，處有期徒刑貳年，併科罰金新臺幣陸萬元，罰金如易服勞役
，以新臺幣壹仟元折算壹日。扣案之仿衝鋒槍換裝土造金屬槍管
及撞針而成具有殺傷力改造衝鋒槍壹枝（槍枝管制編號0000
000000號）沒收。
    事  實
一、乙○○前因詐欺案件，經臺灣嘉義地方法院於民國96年8 月
    31日以96年度嘉簡字第1364號判決判處有期徒刑2 月，於同
    年10月2 日確定，於98年2 月19日執行完畢。乙○○明知改
    造衝鋒槍係槍砲彈藥刀械管制條例列管之槍枝，未經許可，
    不得寄藏，竟基於寄藏改造衝鋒槍之犯意，於95年11月上旬
    某日凌晨時許，在嘉義市○○路與友愛路口，受其友人某真
    實姓名年籍不詳綽號「阿財兄」之成年男子之託，受寄而將
    具有殺傷力之改造衝鋒槍1 枝藏放於嘉義市○區○○○路
    456 巷3 號其住處並持有之。復於98年8 月間因謀職，將前
    開其所持之改造衝鋒槍攜同北上桃園縣中壢市。嗣於98年10
    月21日下午3 時許，為警在桃園縣中壢市○○路38號前，因
    交通違規為警盤查，在警方尚未查知其持有該槍枝前，即向
    警方自首並報繳其持有之該改造衝鋒槍1 枝（槍枝管制編號
    0000000000號），而查知上情，其後接受本院之裁判。
二、案經桃園縣政府警察局平鎮分局報告臺灣桃園地方法院檢察
    署檢察官偵查起訴。
    理  由
一、證據能力部分：
  (一)傳聞證據：按被告以外之人於審判外之言詞或書面陳述，除
    法律有規定者外，不得作為證據，刑事訴訟法第159 條第1
    項定有明文。次按鑑定之經過及其結果，應命鑑定人以言詞
    或書面報告；法院或檢察官得囑託醫院、學校或其他相當之
    機關、團體為鑑定，或審查他人之鑑定，並準用前開規定，
    刑事訴訟法第206 條第1 項、第208 條第1 項前段亦有明文
    。又現行刑事訴訟法關於「鑑定」之規定，除選任自然人充
    當鑑定人外，另設有囑託機關鑑定制度。依同法第198 條、
    第208 條之規定，不論鑑定人或鑑定機關、團體，固均應由
    法院、審判長、受命法官或檢察官視具體個案之需要而為選
    任、囑託，並依第206 條之規定，提出言詞或書面報告，始
    符合同法第159 條第1 項所定得作為證據之「法律有規定」
    之情形。否則所為之鑑定，仍屬傳聞證據。然於司法警察機
    關調查中之案件，為因應實務上，或因量大、或有急迫之現
    實需求，併例行性當然有鑑定之必要者，例如毒品之種類與
    成分、尿液之毒品反應，或者槍、彈有無殺傷力等鑑定，基
    於檢察一體原則，得由該管檢察長對於轄區內之案件，以事
    前概括選任鑑定人或囑託鑑定機關、團體之方式，俾便轄區
    內之司法警察官、司法警察對於調查中之此類案件，得即時
    送請先前已選任之鑑定人或囑託之鑑定機關、團體實施鑑定
    ，以求時效（法務部92年9 月1 日法檢字第0920035083號函
    參照，刊載於法務部公報第312 期）。此種由檢察機關概括
    選任鑑定人或概括囑託鑑定機關、團體，再轉知司法警察官
    、司法警察於調查犯罪時參考辦理之作為，法無明文禁止，
    係為因應現行刑事訴訟法增訂傳聞法則及其例外規定之實務
    運作而為。則經由司法警察官、司法警察依檢察官所概括選
    任之鑑定人或囑託鑑定機關、團體所為之鑑定結果，與檢察
    官選任或囑託為鑑定者，性質上並無差異，同具有證據能力
    。經查，卷附之內政警政署刑事警察局於98年11月24日出具
    之鑑驗書（編號刑鑑字第0980152521號），即係桃園縣政府
    警察局平鎮分局送請受概括選任之鑑定機關所出具之書面鑑
    定報告，依前揭刑事訴訟法第159 條與該條修正理由以及同
    法第206 條之特別規定，應有證據能力。
  (二)經搜索扣押所得物證：雖指定辯護人為被告辯稱：被告係為
    警違法搜索，因此遭扣之物不得作為證據等語。然查，證人
    即承辦警員甲○於本院審理時具結證稱：被告所持有改造衝
    鋒槍一枝，我是查獲警員之一。被告當時騎乘機車沒戴安全
    帽，我們就上前盤查，示意他停車受檢，要求他出示證件，
    我們也有出示證件並表示要查明身分，並徵得被告同意之後
    ，請被告自行將置物箱打開。我們發現裡面有黑色小包包，
    請被告將包包拿出來，起初被告不願意給我們檢視，後來我
    摸一下包包發現滿重的，就問被告是什麼東西，被告說裡面
    有槍，我們徵得被告同意，沒有強迫被告，請被告自行打開
    ，發現包包有黑色衝鋒槍。換言之，本件起獲槍枝過程，無
    論是檢視被告的機車置物箱或是檢視包包內物品，都是經過
    被告的同意。如果被告當初不同意打開置物箱或包包，我們
    其實也不能用強制力。另外，被告坦承前，我們並不知道被
    告持有衝鋒槍，本件算是因交通違規而偶然查獲的案件等語
    （本院卷第16頁背面至第18頁背面）。經核證人甲○所證前
    情，與被告警詢與本院審理時均供稱：「（警方…查獲你持
    有改造衝鋒槍枝及改造彈殼9 顆、改造彈頭9 顆、改造底火
    9 顆當時情形為何？）當時我騎車因未戴安全帽，警方示意
    我停車受檢並請我出示證件，後警方問我是否可以打開機車
    置物箱查看，我說可以於是我就打開置物箱給警察看，警方
    發現置物箱內有一背包就問我背包是何物，因為背包內有一
    把槍，我想警方會發現，於是自動向警方坦承背包內有一把
    槍，於是警方打開背包就查獲該改造衝鋒槍枝1 把、改造彈
    殼9 顆、改造底火9 顆，警方查看該槍枝時沒有發現彈匣於
    是詢問我彈匣是否放置家中，我向警方稱沒有彈匣並主動同
    意帶警方至我住處查看」等語（偵查卷第8 頁參照）；「（
    對於證人甲○在本院審理時所為之證述有何意見？）我印象
    中他請我打開置物箱，問我包包有沒有東西，我沒有說話，
    他要打開，我說你不用開，裡面有槍」、「（他【甲○】說
    得對嗎？）應該沒有什麼出入」等語（本院卷第54頁背面）
    ，大致相符，是綜合被告與證人甲○所述，足認扣案之改造
    衝鋒槍1 枝查扣係警方因被告交通違規案件實施盤查，要求
    被告出示證件後，徵得被告自願性同意搜索被告騎乘之機車
    置物箱，經被告當場自首其未經發覺之持有槍枝之罪，再經
    被告自願性同意後搜索其隨身攜帶之背包查扣。按「搜索，
    經受搜索人出於自願性同意者，得不使用搜索票。但執行人
    員應出示證件，並將其同意之意旨記載於筆錄」，刑事訴訟
    法第131 條之1 定有明文，準此，警方本件搜索之實施，雖
    無搜索票，然既已出示證件並徵得被告自願性同意，並已將
    被告同意之旨記載於警詢筆錄詳確，即係依刑事訴訟法前開
    規定所為之合法搜索，所扣得之物均有證據能力，足供為本
    院判斷之依據，合先敘明。
二、認定犯罪事實之證據與理由：前開犯罪事實，業據被告乙○
    ○坦承不諱，並有改造衝鋒槍1 枝扣案可佐。此外，改造衝
    鋒槍經送內政部警政署刑事警察局鑑定結果，認送鑑衝鋒槍
    1 枝（槍枝管制編號0000000000號）係改造衝鋒槍，由仿衝
    鋒槍製造而成之槍枝，換裝土造金屬槍管及撞針而成，擊發
    功能正常，可供擊發適用子彈使用，認具殺傷力，此有該局
    之鑑驗書1 份在卷可稽（偵查卷第46頁至第47頁參照）。指
    定辯護人雖為被告辯稱：扣案之改造衝鋒槍無彈匣，僅經檢
    視法與性能檢驗法鑑定，未經實際試射，亦未記載是枝扣案
    槍枝所發射子彈之動能若干，是從鑑驗書不足認定係具殺傷
    力槍枝等語。然按槍枝殺傷力之鑑定，非必以試射為唯一之
    鑑驗方法，如依性能檢驗法實際操作送鑑槍枝之機械結構與
    功能，經檢測後認其結構完整，且擊發功能良好正常，可供
    擊發適用子彈使用，而為具殺傷力之研判，茍非其鑑定有未
    盡確實或欠缺完備情事，即不得以未經實彈射擊鑑測，遽認
    其鑑定結果為不可採取。原判決業已說明：系爭槍枝係由仿
    FN廠1910型半自動手槍製造之槍枝，換裝土造金屬槍管改造
    而成之改造手槍，機械性能良好，可擊發適用之子彈，具有
    殺傷力，有刑事警察局民國95年3 月6 日刑鑑字第09500150
    75號鑑定書在卷可稽。該局對於系爭槍枝之鑑定，採用性能
    檢驗法，而未採取實際試射法，其函復第一審略以：「本局
    對於槍枝鑑驗係以『性能測試法』，並未採用實際試射，其
    認具殺傷力理由如下：(一)所謂『槍』係指經由管狀物或槍管
    將單發或多發彈丸射向目標物之機械裝置，故『槍枝』之所
    以具『殺傷力』，係指其足堪擊發具有殺傷力之子彈。換言
    之，『槍枝』只是發射子彈之『工具』，該『工具』性能良
    好，猶如刀之開鋒，即具有殺傷人畜之能力。(二)因『改造槍
    枝』係國內實施槍砲管制下之特殊產物，基於前揭之概念，
    有關『改造槍枝』殺傷力之鑑定，依本局所訂標準作業程序
    ，係以『性能檢驗法』鑑定之。所謂『性能檢驗法』係指實
    際操作檢測送鑑槍枝之機械結構與功能是否完整良好，如其
    結構完整且擊發功能良好正常，則認該槍枝可供擊發適用子
    彈使用。而槍枝之機械結構檢測包含槍管、轉輪（滑套）之
    材質，轉輪（滑套）、撞針之運作情形，扳機與擊錘運作、
    連動情形及撞針之力道等與擊發子彈時可能牽涉之運作部位
    有關為主。鑑定過程中，鑑定人員如認槍枝之機械結構與功
    能有『疑義』者，例如發現槍枝具塑膠槍管情形，依據本局
    所訂標準作業程序，則改以『動能試射法』鑑定，由本局鑑
    定人員自行製作適用之子彈進行試射，以鑑定該槍枝是否足
    堪擊發具殺傷力之子彈，併此敘明。」等語甚詳，此有該局
    96年4 月9 日刑鑑字第0960033200號函在卷可考（最高法院
    99年度台上字第3124號判決意旨參照）。次按扣案槍枝雖無
    彈匣，仍可以其他適當方法擊發子彈，主管機關鑑定結果，
    認該槍彈均具殺傷力，原判決採為論罪依據，並無不合（最
    高法院89年度台上字第6278號判決意旨參照）。準此，槍枝
    殺傷力之鑑定，非必以試射為唯一之鑑驗方法，縱未試射並
    鑑定所射擊彈丸面積動能達20焦耳／平方公分，仍無礙於是
    否具殺傷力之認定，蓋槍枝殺傷力之有無，與金屬或子彈具
    殺傷力之鑑定目的非屬相同，而係取決於槍枝結構是否完整
    ，擊發功能是否良好正常，可供擊發適用子彈使用之情，且
    槍枝縱無彈匣，仍可以其他適當方法擊發子彈，不妨具殺傷
    力之研判。從而，扣案改造衝鋒槍既送鑑定機關依性能檢驗
    法鑑定槍枝之機械結構與功能，經檢測後認亦認係換裝土造
    金屬槍管改造而成之改造手槍，機械性能良好，可擊發適用
    之子彈，認具殺傷力等情，查鑑定人所採用之檢視法與性能
    檢測法之鑑定方法及鑑定之推論，與一般事理相符，並無不
    合之處。且查扣案改造衝鋒槍之鑑定係由負責鑑定之專業人
    員，憑其智識、經驗，就槍枝結構等判斷其具殺傷力，鑑定
    結果並無不盡或不實之情形。是前揭鑑定意見至堪採信。指
    定辯護人所辯前情尚難為有利於被告之認定。是以，依前開
    補強證據已足資擔保被告所為之任意性自白具有相當程度之
    真實性，而得確信被告前述自白之犯罪事實確屬真實，從而
    ，依刑事訴訟法第156 條第1 項及同條第2 項規定，自得依
    被告前述自白及該補強證據，認定被告於前開時、地確實有
    為寄藏可發射子彈具有殺傷力之槍枝。綜上所述，被告寄藏
    可發射子彈具有殺傷力之槍枝犯行堪以認定，應依法論科。
三、論罪科刑之法律依據：核被告所為，係犯槍砲彈藥刀械管制
    條例第8 條第4 項之寄藏可發射子彈具有殺傷力之槍枝罪。
    按(一)寄藏與持有，均係將物置於自己實力支配之下，僅寄藏
    必先有他人之持有行為，而後始為之受寄代藏而已，故寄藏
    之受人委託代為保管，其保管之本身，亦屬持有，不過，此
    之持有係受寄之當然結果。刑法第186 條雖僅規定「持有」
    ，而未將寄藏行為定為獨立之罪名，但仍不能以此即謂「寄
    藏」在槍砲彈藥刀械管制條例公布施行前不成立犯罪。(二)槍
    砲彈藥刀械管制條例第7 條第4 項，第1 條第2 項係將「持
    有」與「寄藏」為分別之處罰規定，則單純之「持有」，固
    不包括「寄藏」，但「寄藏」之受人委託代為保管，其保管
    之本身所為之「持有」，既係「寄藏」之當然結果，法律上
    自宜僅就「寄藏」行為為包括之評價，不應另就「持有」予
    以論罪。(三)同時寄藏手槍、子彈係觸犯該條例第7 條第4 項
    、第11條第3 項之罪，應依想像上競合犯從較重之該條例第
    7 條第4 項未經許可無故寄藏手槍罪處斷。寄藏與持有，均
    係將物置於自己實力支配之下，僅寄藏必先有他人之持有行
    為，而後始為之受寄代藏而已，故寄藏之受人委託代為保管
    ，其保管之本身，亦屬持有，不過，此之持有係受寄之當然
    結果。刑法第186 條雖僅規定「持有」，而未將寄藏行為定
    為獨立之罪名，但仍不能以此即謂「寄藏」在槍砲彈藥刀械
    管制條例公布施行前不成立犯罪（最高法院74年台上字第
    3400號判例意旨參照）。是被告持有可發射子彈具有殺傷力
    之槍枝之舉，為其寄藏犯行所吸收，不另論罪。次按甲受乙
    之託，寄藏手槍壹支，其行為之受人委託，代為保管，其保
    管手槍之本身，即屬持有，而手槍持有之繼續，屬於行為之
    繼續，非狀態之繼續，其行為之完結，須繼續至終了時為止
    （26年滬上字第87號判例，66年3 月8 日第二次刑庭庭推決
    議參照) ，至司法院院解字第3632號固有「寄藏贓物罪，於
    寄藏行為完畢時，其犯罪即已完成，其後之占有該贓物，乃
    犯罪之狀態繼續，而非行為繼續」之解釋，然刑法所規定公
    共危險罪之第186 條、第187 條，係僅處罰持有槍彈之行為
    ，而槍砲彈藥刀械管制條例第7 、8 、11條等規定，復皆將
    「未經許可，無故持有，寄藏」槍、彈之行為，為同一之處
    罰，已與刑法之贓物罪迥異，且贓物罪之保護客體為因財產
    犯罪不法取得之財物，即被害人在法律上對之有返還、回復
    請求權者，此與前開公共危險罪暨槍砲彈藥刀械管制條例之
    罪，重在保護不特定多數人之生命、身體之安全者，亦不盡
    相同，是關於贓物寄藏之為狀態繼續之解釋，非可當然適用
    於槍砲彈藥之寄藏行為，茲甲自78年7 月間某日起，寄藏手
    槍一杷，既延續至80年11月9 日中午為止，始為丙逮獲送警
    究辦，自不能以其寄藏行為完畢時，認其行為即已完成，而
    謂其犯罪時間在79年10月31日以前，甲所犯槍砲彈藥刀械管
    制條例第7 條第4 項之未經許可無故寄藏手槍罪，自不能依
    中華民國八十年罪犯減刑條例有關規定，減其宣告刑二分之
    一（參見最高法院81年臺非字第435 號刑事判決) （司法院
    （82）廳刑一字第4884號研討結果參照），準此，被告所為
    寄藏可發射子彈具有殺傷力之槍枝係屬行為之繼續，查被告
    前有如事實欄所載之犯罪科刑執行情形，其於徒刑執行完畢
    後，仍繼續持有扣案之改造衝鋒槍，為累犯，依刑法第47條
    第1 項之規定，應加重其刑。另被告犯行為警查獲之情，綜
    合被告與證人甲○之供述，足認係警方因被告交通違規案件
    實施盤查，要求被告出示證件後，徵得被告自願性同意搜索
    被告騎乘之機車置物箱，經被告當場自首其未經發覺之持有
    槍枝之罪，再經被告自願性同意後搜索其隨身攜帶之背包查
    扣改造衝鋒槍如前，證人甲○並明確證稱：「（被告坦承之
    前，你或你的同仁知道被告持有衝鋒槍嗎？）不知道」、「
    （本件是交通違規偶然查獲的案件？）是」等語（本院第18
    頁背面參照），是被告犯行為警查獲，係因被告對於未經偵
    查機關發覺之罪自首，另被告於99年4 月20日本院審判期日
    經傳未到，係因另案於99年4 月13日入臺灣臺中看守所之情
    ，亦有臺灣高等法院被告在監在押全國紀錄表在卷可稽（本
    院卷27頁參照），是被告亦為自願接受裁判，參以扣案槍枝
    雖非被告親手將之交予查獲員警，然為警搜索扣得既係得被
    告之自願性同意後始行為之，且被告亦當場自首其持有槍枝
    犯行，足認被告確有自願報繳所持槍砲之舉甚明，綜合前情
    核與槍砲彈藥刀械管制條例第18條第1 項規定要件，均無不
    合，爰依該條之規定，減輕其刑，並依法先加後減。爰審酌
    被告犯後自警詢自本院審理時均坦認犯行不諱，態度實屬良
    好，然所受寄藏放之改造衝鋒槍1 枝具殺傷力對社會不特定
    人之生命、身體、自由等諸般法益仍屬構成危險，苟持之以
    為不法所用所生實害不小，兼衡其犯行之動機、目的、手段
    、智識程度等一切情狀，量處如主文所示之刑，並就併科罰
    金之部分諭知易服勞役之折算標準。扣案之具殺傷力改造衝
    鋒槍1 枝為違禁物，依刑法第38條第1 項第1 款規定，應予
    沒收。
據上論斷，應依刑事訴訟法第299 條第1 項前段，槍砲彈藥刀械
管制條例第8 條第4 項、第18條第1 項前段，刑法第11條前段、
第47條第1 項、第42條第3 項、第38條第1 項第1 款，判決如主
文。
本案經檢察官簡方毅到庭執行職務。
中    華    民    國    99    年    6     月    29    日
                  刑事第十一庭  審判長法  官  蔡榮澤
                                      法  官  林蕙芳
                                      法  官  吳宗航
以上正本證明與原本無異。
如不服本判決應於收受判決後10日內向本院提出上訴書狀，並應
敘述具體理由。其未敘述上訴理由者，應於上訴期間屆滿後20日
內向本院補提理由書(均須按他造當事人之人數附繕本)「切勿逕
送上級法院」。
                                      書記官   鄭乃甄
中    華    民    國    99    年    6     月    30    日
槍砲彈藥刀械管制條例第8條
未經許可，製造、販賣或運輸鋼筆槍、瓦斯槍、麻醉槍、獵槍、
空氣槍或第4 條第1 項第1 款所定其他可發射金屬或子彈具有殺
傷力之各式槍砲者，處無期徒刑或5 年以上有期徒刑，併科新臺
幣1 千萬元以下罰金。
未經許可，轉讓、出租或出借前項所列槍枝者，處5 年以上有期
徒刑，併科新臺幣1 千萬元以下罰金。
意圖供自己或他人犯罪之用，而犯前二項之罪者，處無期徒刑或
7年以上有期徒刑，併科新臺幣1千萬元以下罰金。
未經許可，持有、寄藏或意圖販賣而陳列第1 項所列槍枝者，處
3 年以上10年以下有期徒刑，併科新臺幣700 萬元以下罰金。
第1 項至第3 項之未遂犯罰之。
槍砲彈藥刀械管制條例第18條
犯本條例之罪自首，並報繳其持有之全部槍砲、彈藥、刀械者，
減輕或免除其刑；其已移轉持有而據實供述全部槍砲、彈藥、刀
械之來源或去向，因而查獲者，亦同。
前項情形，於中央主管機關報經行政院核定辦理公告期間自首者
，免除其刑。
前2 項情形，其報繳不實者，不實部分仍依本條例所定之罪論處
。
犯本條例之罪，於偵查或審判中自白，並供述全部槍砲、彈藥、
刀械之來源及去向，因而查獲或因而防止重大危害治安事件之發
生者，減輕或免除其刑。拒絕供述或供述不實者，得加重其刑至
三分之一。

司法院資訊處製作；財團法人民間司法改革基金會備份。
